臺灣臺南地方法院民事判決　　　　　　　 96年度訴字第571號
原　　　告　乙○○
訴訟代理人　張榮作律師
複代理人　　林振福律師
被　　　告　庚○○
　　　　　　丙○○
　　　　　　辛○○
　　　　　　丁○○
　　　　　　戊○○
　　　　　　　　　　　　號
上三人共同
訴訟代理人　甲○○
被　　　告　己○○
訴訟代理人　子○○
被　　　告　癸○○
　　　　　　壬○○
上列當事人間請求分割共有物事件，經本院於民國96年9月19日
言詞辯論終結，判決如下：
    主  文
兩造共有坐落台南縣將軍鄉○○段第二二五九地號，地目建，面
積二千六百十六平方公尺土地，分割如附圖所示：編號Ａ部分面
積一千三百零八平方公尺，分歸原告取得；編號Ｂ部分面積二百
十八平方公尺，分歸被告丁○○取得；編號Ｃ部分面積二百十八
平方公尺，分歸被告戊○○取得；編號Ｄ部分面積二百十八平方
公尺，分歸被告辛○○取得；編號Ｅ部分面積一百六十三平方公
尺，分歸被告己○○取得；編號Ｆ部分面積一百六十三平方公尺
，分歸被告庚○○取得；編號Ｇ部分面積一百六十四平方公尺，
分歸被告丙○○取得；編號Ｈ１部分面積八十二平方公尺，分歸
被告癸○○取得；編號Ｈ２部分面積八十二平方公尺，分歸被告
壬○○取得。
訴訟費用由兩造依如附表所示訴訟費用分擔比例負擔。
    事實及理由
一、本件被告庚○○、丙○○、己○○、癸○○、壬○○經合法
    通知，未於最後言詞辯論期日到場，核無民事訴訟法第386
    條所列各款情形，爰依原告之聲請，由其一造辯論而為判決
    。
二、原告起訴主張：
  (一)坐落台南縣將軍鄉○○段第2259地號，地目建，面積2616平
    方公尺之土地（下稱系爭土地），為原告（應有部分1/2 ）
    及被告庚○○（應有部分1/16）、被告丙○○（應有部分1/
    16）、被告辛○○（應有部分1/12）、被告丁○○（應有部
    分12/1）、被告戊○○（應有部分1/12)、被告己○○（應
    有部分1/16）、被告癸○○（應有部分1/32）、被告壬○○
    （應有部分1/32）等9人所共有。兩造間並無不分割之特約
    ，亦無不能分割之原因，屢請求分割均無法達成協議，爰依
    民法第823條、第824條之規定，請求法院依公平合理之方法
    為分割。
  (二)系爭土地上雖有老舊之建物，惟經濟價值皆不高，可以拆除
    ，故不影響分割方案。依附圖所示：編號Ａ部分面積1308平
    方公尺，分歸原告取得；編號Ｂ部分面積218平方公尺，分
    歸被告丁○○取得；編號Ｃ部分面積218平方公尺，分歸被
    告戊○○取得；編號Ｄ部分面積218平方公尺，分歸被告辛○○取得；編號Ｅ部分面積163平方公尺，分歸被告己○○
    取得；編號Ｆ部分面積163平方公尺，分歸被告庚○○取得
    ；編號Ｇ部分面積164平方公尺，分歸被告丙○○取得；編
    號Ｈ１部分面積82平方公尺，分歸被告癸○○取得；編號Ｈ
    ２部分面積82平方公尺，分歸被告壬○○取得之分割方法，
    符合大部分共有人之意願及利益。
  (三)爰依民法第823條第1項及第824條第2項規定，訴請裁判分割
    系爭土地如附圖所示等情；並聲明判決如主文第1項所示。
三、被告方面：
  (一)被告辛○○、丁○○、戊○○以：同意原告主張如附圖所示
    之分割方案。
  (二)被告己○○雖未於最後言詞辯論期日到場，惟據其以前到場
    陳稱：
    (1)被告庚○○之權利範圍已遭債權人台中商業銀行股份有限
      公司南屯分行聲請假扣押，斷無分得Ｈ1、Ｈ2部分之土地
      之理，爰主張被告庚○○應分得Ｇ部分之土地。
    (2)被告丙○○並不在意分到何處，亦不出庭。
    (3)Ｈ1及Ｈ2部分之土地現有建築物完好堅固，目前有被告癸○○、壬○○之母住在此地，由被告癸○○、壬○○依應
      有部分各1/2比例保持共有，則可不必拆除主建築物，其
      母亦可繼續在此地居住。
    (4)Ｅ部分之土地所緊鄰同段2258地號土地，為道路用地，被
      告己○○之長子從事國際海空運運輸服務業已14年餘，其
      間曾在全球第二大貨櫃輪航商MSC（Mediterranean
      Shipping Company）服務近8年（長榮海運為全球第四大
      貨櫃輪航商），且於95年3月在台北自行創業，成立岩倉
      實業有限公司，主要營業內容為海空運貨物承攬。更於96
      年5月錄取交通大學交通運輸研究所物流專班，目前正籌
      劃設立南部分公司作為物流配送中心。Ｅ部分之土地對其
      而言為一適合之工場，且緊鄰2258地號道路可容納2輛貨
      車裝卸貨物，有利業務推廣。被告己○○之長子不但學有
      專長，亦有長年實務經驗，公司財務結構健全，自創業至
      今，一直誠實納稅，分得Ｅ部分之土地予被告己○○，非
      但無損其他共有人權益，更可創造就業機會，有利國家經
      濟發展。
  (三)被告庚○○、丙○○、癸○○、壬○○未於言詞辯論期日到
    場，亦未提出書狀作何聲明或陳述。
四、本院得心證之理由：
  (一)按各共有人，得隨時請求分割共有物。但因物之使用目的不
    能分割或契約訂有不分割之期限者，不在此限。民法第823
    條第1項訂有明文。經查：系爭土地為兩造所有，屬鄉村區
    乙種建築用地，面積2616平方公尺，應有部分如附表所示，
    且兩造對於系爭土地並無不分割之特約，亦無因使用目的不
    能分割之情形，惟對於分割方法迄今仍未能達成協議等情，
    業據原告提出系爭土地登記第二類謄本1份為證，且為到庭
    被告辛○○、丁○○、戊○○、己○○所不爭執，另被告庚○○、丙○○、癸○○、壬○○經合法通知，均未於言詞辯
    論期日到場爭執，亦未提出準備書狀作有利於己之陳述，且
    本件前經本院柳營簡易庭以96年度營調字第31號事件進行調
    解，調解亦不成立，是依上開調查證據之結果，堪信原告主
    張為真實。從而，原告請求分割系爭土地，洵屬有據，應予
    准許。
  (二)次按共有物之分割，應由法院依民法第824條命為適當之分
    配，不受當事人主張之拘束。於分割共有物時，法院應參酌
    當事人之聲明、共有物之性質、經濟效用及全體共有人之利
    益等因素公平為之。又裁判分割共有物，如採原物分割者，
    法院僅需斟酌共有物之性質及其經濟效用，做公平合理分配
    即可。各共有人在分割前之使用狀況，固應加以考量，惟該
    使用狀況縱共有人間有分管之約定，法院亦不受其拘束。系
    爭土地北側及西側均臨道路，編號Ｈ1及Ｈ2部分之土地現有
    建築物，由被告癸○○、壬○○之母居住其內之事實，為原
    告與被告己○○所不爭執，且經本院於96年7月11日會同地
    政人員履勘現場查證屬實，並囑託臺南縣佳里地政事務所人
    員繪製複丈成果圖1份在卷足憑。本院審酌系爭土地之地形
    、臨路情形、交通狀況、使用現況、原告與到庭被告辛○○
    、丁○○、戊○○、己○○均同意如附圖所示之分割方法及
    未來發展性等一切情狀，認原告主張如附圖所示之分割方法
    ，確符合系爭土地之使用現況，且足使各共有人分得之部分
    均能面臨道路作合乎經濟效益之使用，為合理之分割方式，
    堪予採之。
五、綜上所述，系爭土地依其使用目的並非不能分割，共有人間
    亦無不能分割之約定，然迄今未能協議分割，又本院審酌系
    爭土地之地形、臨路情形、交通狀況、使用現況、原告與到
    庭被告辛○○、丁○○、戊○○、己○○之意願及未來發展
    性等一切情狀，認原告如附圖所示之分割方法符合土地分割
    之經濟效用及共有人全體之利益，係適當、公允之分割方法
    。從而，原告本於共有人之資格，訴請就系爭土地予以分割
    ，即屬正當，應予准許，並依民法第824條第2項第1款規定
    ，將兩造共有之系爭土地分割如主文第1項所示。
六、末按因共有物分割、經界或其他性質上類似之事件涉訟，由
    敗訴當事人負擔訴訟費用顯失公平者，法院得酌量情形，命
    勝訴之當事人負擔其一部，民事訴訟法第80條之1定有明文
    。本件分割共有物事件之訴訟費用，應由兩造按如附表所示
    應有部分之比例負擔訴訟費用，始為公平合理，併此敘明。
七、據上論結，本件原告之訴為有理由，依民事訴訟法第385 條
    第1項前段、第78條、第80條之1、第85條第1項但書，判決
    如主文。
中　　華　　民　　國　　96　　年　　9 　　月　　28　　日
                  民事第三庭    法　官　張桂美
上正本證明與原本無異
如不服本判決，應於送達後廿日內，向本院提出上訴狀並表明上
訴理由，如於本判決
宣示後送達前提起上訴者，應於判決送達後廿日內補提上訴理由
書（須附繕本）。
中　　華　　民　　國　　96　　年　　9 　　月　　28　　日
                                書記官  黃鋕偉
附表
┌───────┬─────────────┐
│共有人        │應有部分及訴訟費用分擔比例│
├───────┼─────────────┤
│乙○○        │1/2                       │
├───────┼─────────────┤
│庚○○        │1/16                      │
├───────┼─────────────┤
│丙○○        │1/16                      │
├───────┼─────────────┤
│辛○○        │1/12                      │
├───────┼─────────────┤
│丁○○        │1/12                      │
├───────┼─────────────┤
│戊○○        │1/12                      │
├───────┼─────────────┤
│己○○        │1/16                      │
├───────┼─────────────┤
│癸○○        │1/32                      │
├───────┼─────────────┤
│壬○○        │1/32                      │
└───────┴─────────────┘
